臺灣臺中地方法院民事判決　九十二年度訴字第一九六九號
　　原　　　告　臺灣電力股份有限公司臺中區營業處
　　代　表　人　甲○○
　　訴訟代理人　丙○○
　　　　　　　　乙○○
　　　　　　　　庚○○
　　被　　　告　丁○○
　　代　表　人　戊○○
　　共同訴訟代理人　己○○
右當事人間請求損害賠償事件，本院於民國九十三年十一月三日言詞辯論終結，判決
如左：
    主      文
被告應連帶給付原告新臺幣拾捌萬仟伍佰貳拾伍元，及被告丁○○自民國九十一
年九月十七日起、被告郅聖實業股份有限公司自民國九十三年二月二十五日起，均至
清償日止，按週年利率百分之五計算之利息。
訴訟費用由被告連帶負擔百分之二十八，餘由原告負擔。
本判決原告勝訴部分得假執行；但被告如提供新臺幣拾捌萬仟伍佰貳拾伍元為原
告預供擔保，得免為假執行。
原告其餘假執行之聲請駁回。
    事實及理由
一、原告未於最後言詞辯論期日到場，核無民事訴訟法第三百八十六條所列各款情形
    ，爰依被告之聲請，由其一造辯論而為判決。
二、原告未於最後言詞辯論期日到場，惟於先前言詞辯論期日到庭並提出書狀主張：
    被告丁○○為被告郅聖實業股份有限公司（以下簡稱郅聖公司）之總經理，為該
    公司之實際業務經營者，並負責該公司用電事宜，且於民國八十九年一月二十七
    日，以被告郅聖公司名義與原告訂約，成為原告之用電戶（電號0000000
    0號），並租用00000000號電度表一只（以下簡稱系爭電度表），裝設
    於被告郅聖公司位於臺中縣太平市○○路七一五巷八弄九號之營業處所旁，該電
    度表依約由被告郅聖公司保管。詎被告丁○○為圖減省被告郅聖公司之用電支出
    ，竟於八十九年二、三月間，與年籍姓名不詳之成年水電工程人員基於共同侵害
    原告權利之故意，由被告丁○○委請該名水電工程人員破壞系爭電度表箱外之鉛
    質封印及箱內「同」字鉛印鎖後，撬開該電度表，再以不詳方式拆除該電度表內
    左、右電壓定部之磁分路，致使電度表之計量結構改變，所顯示之用電量，僅為
    實際用電量之百分之四十八點二，造成計量失準後，將系爭電度表箱內外之封印
    回復原狀，以此種改變電度表結構計度之方式，不法竊用電流，侵害原告之權利
    。被告丁○○上述行為，業經臺灣臺中地方法院檢察署檢察官以其涉犯刑法第一
    百三十八條損壞公務員職務上委託第三人掌管之文書及電業法第一百零六條之竊
    電罪嫌而提起公訴，並經本院九十一年度訴字第七一二號刑事判決處該被告有期
    徒刑四月，如易科罰金以三百元折算一日，該被告提起之上訴復經臺灣高等法院
    臺中分院九十二年度上訴字第一一七九號刑事判決駁回，是其不法竊電致原告受
    有短收電費之損害之事實已甚為明確，爰依民法第一百八十四條第一項前段規定
    ，請求該被告賠償原告所受損害。又被告丁○○為被告郅聖公司之經理人，其執
    行職務違反電業法之規定，致原告受有損害，依公司法第二十三條規定，被告郅
    聖公司就原告所受損害，應與被告丁○○負連帶賠償責任。至原告因被告丁○○
    以上開方式竊電而遭受之損害金額究為若干，因竊用之電量無法確認，故甚難計
    算，爰依電業法第七十三條第一項、經濟部根據該條文第二項發布之竊電處理規
    則第六條及由經濟部核定實施之臺灣電力公司營業規則施行細則第一百三十九條
    、第一百四十二條等規定，以被告丁○○為被告郅聖公司向原告申請裝置之用電
    設備容量（一百千瓦）、供電時間（按系爭電度表裝置之地點係被告郅聖公司之
    工廠，每日用電時數應推算為二十小時）、電度（夏季尖峰時為十萬零六百七十
    二度，離峰時為十一萬八千三百四十七度；非夏季尖峰時為十八萬八千零二度，
    離峰時為二十三萬七千一百四十五度）及其竊電之期間（自八十九年二、三月起
    至九十年四月十一日止，長達一年餘）為基準計算結果，被告應連帶賠償原告一
    百三十六萬四千三百九十七元，為此提起本件訴訟，並聲明：
    （一）被告應連帶給付原告一百三十六萬四千三百九十七元及自附帶民事訴訟起
    訴狀繕本送達翌日起至清償日止，按週年利率百分之五計算之利息；（二）願供
    擔保，請准宣告假執行。
二、被告則以：原告並未舉證證明系爭電度表確曾遭他人不法破壞封印以更改計量結
    構，縱有其事，原告亦未提出任何證據證明破壞系爭電度表之人係受被告丁○○
    之委託或指示所為。至於被告丁○○被訴違反電業法之刑事案件，雖先經本院為
    前揭有罪判決，且該被告提起之上訴復經臺灣高等法院臺中分院判決駁回，然該
    二刑事判決所認定之事實，至多僅顯示被告郅聖公司向原告申請裝置之系爭電度
    表曾遭人破壞，無法進而推論係被告丁○○親自或委由他人所為，是原告就其主
    張被告丁○○以故意或過失不法侵害其權利之事實，未能舉證以實其說，則其依
    據民法第一百八十四條第一項前段及公司法第二十三條之規定，請求被告二人連
    帶賠償其所受損害，自無理由。再者，原告雖主張因被告丁○○之竊電行為受有
    損害，然未能正確估算受損之金額，反援引不具法規效力之原告公司內部營業規
    則施行細則，以每日二十小時為基準，推算被告應連帶賠償之金額，枉顧被告郅
    聖公司每日平均營業用電時數僅為五點九小時之事實，是其請求被告連帶給付之
    金額顯非正確等語，資為抗辯。並聲明：（一）駁回原告之訴；（二）如受不利
    判決，願供擔保，請准免為宣告假執行。
三、原告主張：被告丁○○原係設於臺中縣太平市○○路七一五巷八弄九號之被告郅
    聖公司總經理，負責郅聖公司用電事宜，為郅聖公司之實際業務經營者；其曾於
    八十九年一月二十七日以被告郅聖公司名義與原告臺電公司訂約，成為臺電公司
    之高壓需量電力（容量為一百千瓦）之用電戶（電號00000000號），並
    租用系爭電度表一只，裝設於被告郅聖公司之營業處所旁；本院九十一年度訴字
    第七一二號刑事判決，以被告丁○○破壞系爭電度表之封印鎖，並拆卸該電度表
    內部之左、右電壓定部之磁分路，致使該電度表計量不準，以此方式竊電，觸犯
    刑法第一百三十八條損壞公務員委託第三人掌管之文書罪及電業法第一百零六條
    第三款之竊電罪，處以有期徒刑四月，如易科罰金以三百元折算一日，該被告提
    起之上訴經臺灣高等法院臺中分院九十二年度上訴字第一一七九號刑事判決駁回
    等事實，為被告所不爭執，復經本院依職權調閱上開二刑事案卷查明無訛，自堪
    信為真實。
四、原告另主張：被告丁○○於八十九年二、三月間，委請姓名年籍不詳之成年水電
    工程人員，將原告裝設在系爭電度表箱外鉛質封印及箱內「同」字封印鉛鎖撬開
    致其損壞後，打開該電度表，以不詳之方法拆除左、右電壓定部份的磁分路，而
    改變電度表計量結構，造成計量失準後，將電度表之封印及外箱封印回復原狀封
    回，以此改變該電度表結構影響計度之方法竊電使用，依電業法第七十三條、處
    理竊電規則第六條及臺灣電力公司營業規則施行細則第一百三十九條、第一百四
    十二條等規定，被告應連帶賠償原告之損失一百三十六萬四千三百九十七元等情
    ，為被告所否認，並以前揭情詞置辯，從而本件應予審究者，厥為：（一）被告
    丁○○有無委請姓名年籍不詳之水電工程人員，以改變系爭電度表計量結構，致
    使電度表之計量失準之方法竊電使用？（二）被告丁○○若有竊電之行為，原告
    主張依電業法第七十三條、處理竊電規則第六條及臺灣電力公司營業規則施行細
    則第一百三十九條、第一百四十二條等規定，被告二人應連帶賠償一百三十六萬
    四千三百九十七元，有無理由？茲分別審究如次。
五、被告丁○○確實授意姓名年籍不詳之水電工程人員改變系爭電度表之計量結構，
    使該電度表所顯示被告郅聖公司之用電數少於實際用電量，導致原告受有損害：
（一）查原告公司提供予用電戶之正常電度表轉二圈僅須四分七秒，惟被告郅聖公司
      保管之系爭電度表轉二圈則須十一分十一秒，此有臺電公司用電實地調查書，
      附被告丁○○被訴竊電等罪嫌之臺灣臺中地方法院檢察署九十年度偵字第八三
      九四號案卷（以下簡稱偵查卷）第四十四頁足憑，是系爭電度表之轉動速度顯
      較一般與原告公司簽約之用電戶使用之電度表為慢，是否能準確計量被告郅聖
      公司上開營業處所使用之電量，自值存疑。又系爭電度表上有封印鎖二個，編
      號分別為Ｚ000000000號、Ｚ000000000號，另有一分離拆
      開之封印鎖，編號為Ｚ000000000號，其中該分離拆開之封印鎖已喪
      失彈性，另以之與正常之Ｚ000000000號封印鎖相對照，該分離拆開
      之封印鎖中間有被特殊工具挖過之溝痕，及遭加工拉出後再插回之現象，又電
      度表上經濟部標準檢驗局之同字號簽封上有明顯夾痕，有遭拆開之跡象等情，
      業經上開刑事案件承辦檢察官及一審（按即本院九十一年度訴字第七一二號刑
      事案件）受命法官勘驗明確，有訊問筆錄附偵查卷第三十九至四十一頁可稽，
      及上開刑案一審卷九十一年六月十日調查筆錄供參，足見系爭電度表確曾遭人
      為破壞。再者，系爭電度表經本院上開刑事案件送財團法人臺灣大電力研究試
      驗中心，會同該電度表製造廠商中興電工機械股份有限公司鑑定結果，認該電
      度表之檢查器差為-48.2%，嚴重短計電度，且該具電度表之檢定合格印證（鉛
      封）之檢定合格編號牌號碼、鉛粒壓印號碼，與臺灣大電力研究中心存檔資料
      相符，惟穿鎖鉛封（粒）之銅線有遭剪斷後重穿入鉛粒並使用接著劑粘著之現
      象，又該電度表左、右電壓定部磁分路均已被拆卸，為造成轉速變慢的主因，
      電壓定部的磁分路為瓦時計內部零件，非自然耗損或自然故障，瓦時計構造的
      完整性與出廠時不符等情，有財團法人臺灣大電力研究試驗中心九十一年五月
      十五日大電表字第九一○五－○五三○號函及中興電工機械股份有限公司重電
      試驗所九十一年十月三十日（九一）興重業字第一○○號函各一份附刑案一審
      卷可佐，益證系爭電度表係遭人破壞封鉛後拆開電度表，並拆卸電度表左、右
      電壓定部的磁分路而短計電度。
（二）次查，被告丁○○以被告郅聖公司名義於八十九年一月二十七日申請用電後，
      八十九年三月份之電費帳單（係顯示該年度二月份之用電費，不含一月二十七
      日至三十一日之用電費），尖峰用電度數為一萬度，離峰用電為五千度，自八
      十九年四月份起至九十年三月份（各月帳單為上月份之用電費），其尖峰用電
      度數即遽降為三千度至六千度，離峰用電度數為一千至四千不等，有臺灣電力
      公司收據十二紙、電費通知單八紙、高壓需量電費歷史表及電費資料，附偵查
      卷第二十一頁至三十四頁及第四十七頁足憑，惟系爭電度表計量失準之事遭原
      告公司稽查員丙○○發覺，經其於九十年四月十一日為被告郅聖公司換裝正常
      新電度表後，被告郅聖公司於九十年五月份之電費帳單（即四月份之用電費）
      ，其尖峰用電度數即遽升為一萬一千度，離峰用電度數亦遽升為七千度，電費
      四萬二千八百九十四元，九十年六月份之帳單（即五月份之用電費），其尖峰
      用電度數為一萬三千度，離峰用電度數亦為九千度，電費四萬八千零九十六元
      ，另有高壓需量電費明細二紙附偵查卷第四十六頁及第六十一頁可佐。而被告
      郅聖公司於八十九年五月份尖峰用電度數五千度、離峰用度電數二千度，電費
      二萬九千八百九十八元，八十九年六月份尖峰用電度數五千度、離峰用電度數
      一千度，電費二萬七千三百六十九元等情，復有刑案一審卷所附臺灣電力公司
      收據、電費通知單及高壓需量電費歷史表等資料供參，兩相對照之下，即可知
      被告郅聖公司於九十年四月十一日換裝之新電度表，所測量該公司於同年五、
      六月間之用電度數，遠高於八十九年之相同月分，由系爭電度表測得之用電度
      數，是被告郅聖公司自八十九年三、四月間起至九十年四月十一日止，用電計
      量明顯少於正常用電量，自堪確認，由此益徵該公司確因系爭電度表遭人破壞
      封鉛後拆開電度表，並拆卸電度表左、右電壓定部的磁分路而短計電度後，獲
      有因用電度數減少而節省電費支出之利益。
（三）被告丁○○係被告郅聖公司總經理，負責該公司一切業務，包括支付電費部分
      ，而被告郅聖公司之負責人戊○○係被告丁○○之大哥，則減少支出電費可使
      被告郅聖公司營運負擔減輕，對於實際經營該公司之被告丁○○而言自屬有利
      ，衡諸一般經驗法則，除該被告外之他人當不致在無可能獲取利益之情況下，
      甘冒因竊電致遭受刑事訴追之風險，大費周章替被告郅聖公司改裝系爭電度表
      本體及拆除左、右電壓定部的磁分路組件以竊電，再參以被告丁○○於刑案一
      審審理時陳稱：其所學係鋼鐵鑄造，本身無水電之專業技術（見刑案一審卷第
      一六二頁）等語，是系爭電度表計量結構之上述改變，應係該被告僱請不詳年
      籍姓名之成年水電工程人員所為。再者，上開刑事案件一、二審判決亦認被告
      丁○○確有委請不詳年籍姓名之水電工人，以不詳方式改變系爭電度表計量結
      構予以竊電使用之犯行等情，已如前述，由此益見被告丁○○確曾為減少被告
      郅聖公司之電費支出，授意嫻熟水電工程之他人拆卸系爭電度表左、右電壓定
      部的磁分路，致該電度表顯示之用電度數較被告郅聖公司之實際用電量少，因
      而使原告受有損失，則被告二人抗辯被告丁○○並未為任何故意不法侵害原告
      權利之行為，自非可採。
六、按因故意或過失，不法侵害他人之權利者，負損害賠償責任；數人共同不法侵害
    他人之權利者，連帶負損害賠償責任；不能知其中孰為加害人者，亦同；造意人
    及幫助人，視為共同行為人；又公司之經理人在執行職務範圍內，亦為公司負責
    人；公司負責人對於公司業務之執行，如有違反法令致他人受有損害時，對他人
    應與公司負連帶賠償之責，民法第一百八十四條第一項前段、第一百八十五條、
    公司法第八條第二項及第二十三條分別定有明文。被告丁○○為減省被告郅聖公
    司之電費支出，委請不詳姓名年籍之成年水電工程人員破壞系爭電度表並拆除其
    內左右電壓定部之磁分路，改變該電度表計量結構，致該電度表計算用電量失準
    ，以此方式竊電使用，其二人自係共同故意不法侵害原告之權利；而被告丁○○
    係被告郅聖公司之總經理，為該公司之實際經營者，且負責該公司用電事宜，其
    於執行職務時有違反電業法第一百零六條第三款之竊電行為，並致原告受有損害
    ，則被告郅聖公司應與被告丁○○對原告負連帶賠償之責。次按損害賠償，除法
    律另有規定或契約另有訂定外，應以填補債權人所受損害及所失利益為限，亦為
    民法第二百十六條第一項所明定；又關於侵權行為賠償損害之請求，以受有實際
    損害為要件；損害賠償之範圍，應以被害人實際所受損害為衡（最高法院十九年
    上字第二三一六號判例意旨參照）。原告雖主張被告二人就被告丁○○於執行職
    務時所為前揭侵害原告權利之行為，應連帶賠償原告之金額，應依電業法第七十
    三條第一項：「電業對於用戶或非用戶竊電電費之追償，得依其所裝置之用電設
    備，分別性質及其瓦特數或馬力數，按電業之供電時間及電價，計算三個月以上
    一年以下之電費」及經濟部依同條第二項「處理竊電規則，由中央主管機關定之
    」而發布之處理竊電規則第六條第一至三款：「電業查獲竊電後，除依本法停止
    供電，並移請該員檢察機關偵辦外，其竊電之電費，依左列之規定追償之：一、
    按所裝置之竊電設備，分別性質及其瓦特數或馬力數按電業之供電時間之電價計
    算三個月以上一年以下之電費。但經電業供電未滿三個月者，應自開始供電之日
    起算，二、查獲竊電之電動機或其他用電器具，每一馬力或每一千伏安以一千瓦
    特計算，三、查獲繞越電度表、損壞、改變電度表或計電器之構造或以其他方法
    使之失效不準者，應照第一款計算電度，扣除已繳費之電度後，計收竊電電費」
    規定計算，至上開條文所定之供電時間及電價，則以臺灣電力公司營業規則施行
    細則第一百三十九條、第一百四十二條所定之不同類型場所每日供電時數及追償
    電費之計算方式為根據，以此估算出被告應連帶賠償原告之金額為一百三十六萬
    四千三百九十七元。然前揭電業法及處理竊電規則之規定，係針對電業因發生竊
    電案件致遭受損害，惟就竊電者竊用電流之實際數量難以估算時，就其得向竊電
    者求償之電費明定計算基準，以減輕電業請求賠償時在舉證上之困難，倘電業得
    計算出竊電者確實竊用之電量時，揆諸前揭判例意旨，自應以該實際竊電量為據
    ，計算其所受損害，而無上述規定之適用。至於臺灣電力公司營業規則施行細則
    ，並非法律或行政機關依法律授權發布之行政命令，且臺灣電力公司與用電戶訂
    定用電契約時，是否將該施行細則之條款列為契約內容，亦非無疑；縱認上述施
    行細則之規定已成為該公司與用電戶所訂契約之部分內容，然於該公司依據侵權
    行為之法律關係請求竊電者求償時，亦無從援引上述用以規範該公司與用電戶間
    權利義務之條款，作為計算其因竊電之侵權行為所受損害之依據。查本件被告丁
    ○○於八十九年二、三月間委請水電工程人員拆除系爭電度表內左右電壓定部之
    磁分路，改變該電度表計量結構之結果，導致該電度表檢測出之電度僅為被告郅
    聖公司實際使用電量之百分之四十八點二，已據財團法人臺灣大電力研究試驗中
    心於刑案一審審理中鑑定明確，並有該中心出具之上述函文足憑，另被告郅聖公
    司開始使用該計量失準之電度表後，自八十九年四月份起至九十年四月份止（指
    收據上記載之月份），共繳納電費三十五萬六千八百七十一元，亦有臺灣電力公
    司收據十二紙及電費通知單八紙附刑案一審卷足憑，依此計算，被告郅聖公司於
    使用該計量結構遭被告丁○○改變之電度表期間，實際應繳之電費約為七十四萬
    零三百九十六元（計算式：356871/48.2%= 740396，元以下四捨五入），是被告
    郅聖公司少繳之電費為三十八萬三千五百二十五元（計算式：000000-000000=
    383525），此即原告因被告丁○○前揭侵權行為所受實際損害之金額，則原告得
    請求被告連帶賠償之損害，自應以此數額為準，原告主張被告應依電業法、處理
    竊電規則及臺灣電力公司營業規則施行細則規定之上開計算標準，連帶賠償原告
    一百三十六萬四千三百九十七元，於超過其實際受損之金額（三十八萬三千五百
    二十五元）部分，本於前揭說明，並無足取。從而，原告請求被告連帶給付三十
    八萬三千五百二十五元，及自附帶民事訴訟起訴狀繕本送達被告丁○○之翌日（
    即九十一年九月十七日），暨原告對被告郅聖公司所為本件損害賠償之請求為該
    被告知悉之翌日（即九十三年二月二十五日。按原告雖亦請求被告郅聖公司給付
    自附帶民事訴訟起訴狀繕本送達翌日起之法定遲延利息，然原告於該起訴狀內並
    未對被告郅聖公司為任何損害賠償之請求，迄至本院九十二年八月十九日言詞辯
    論期日，始聲明請求該被告應與被告丁○○連帶給付一百三十六萬四千三百九十
    七元，及自起訴狀繕本送達翌日起之法定遲延利息，然被告郅聖公司於該次言詞
    辯論期日並未到場，直至本院九十三年二月二十四日言詞辯論期日始到庭得知原
    告聲明請求其所為給付之內容，則依民法第二百二十九條第二項規定，應認被告
    郅聖公司自隔日即九十三年二月二十五日起，就其應賠償原告之金額始陷於給付
    遲延，原告請求被告郅聖公司自該日期前即給付遲延利息，並無依據）起，均至
    清償日止，按週年利率百分之五計算之利息部分，為有理由，應予准許；逾該範
    圍之請求，則非有據，應予駁回。
七、本件原告勝訴部分，本院命被告連帶給付之金額未逾五十萬元，應依職權宣告假
    執行，另被告陳明願供擔保，聲請免為假執行，就此部分核無不合，爰酌定相當
    擔保金額准許之。至原告敗訴部分，其假執行之聲請因訴之駁回而失所依附，應
    併駁回。
八、訴訟費用負擔之依據：民事訴訟法第七十九條、第八十五條第二項。
中　　　華　　　民　　　國　　九十三　　年　　　十一　　　月　　十七　　日
                                臺灣臺中地方法院民事第一庭
~B法　　　官　鍾啟煒
右為正本係照原本作成
如對本判決上訴，須於判決送達後廿日內向本院提出上訴狀
中　　　華　　　民　　　國　　九十三　　年　　　十一　　　月　　十八　　日
~B法院書記官
